臺灣臺北地方法院刑事判決　　　　　　　96年度訴字第1230號
公　訴　人　臺灣臺北地方法院檢察署檢察官
被　　　告　巳○○
上列被告因偽造文書等案件，經檢察官提起公訴（95年度偵字第
12573號），本院判決如下：
    主  文
巳○○連續行使偽造私文書，足以生損害於他人，處有期徒刑貳
年。
    事  實
一、巳○○為設於臺北市○○區○○路二段三三號臺北市立聯合
    醫院和平院區（下稱和平醫院）之工友，明知其每月薪資僅
    新臺幣（下同）三萬餘元，亦無其他資產可供周轉，並無清
    償合會會款之能力，竟先後於民國九十一年九月一日、九十
    三年八月十日自任會首，召集和平醫院之員工或友人合組如
    附表一、二所示之兩組民間互助會，約定第一會會期自九十
    一年九月一日起至九十四年十二月一日止（九十二年五月一
    日因SARS停標一次，且事後增加會員Ｎ○○，故該會應延長
    至九十五年二月一日止），會首加會員共四十一人，每會會
    款二萬元，每月一日在和平醫院A 棟掛號室開標，底標為一
    千八百元，採內標方式（即首會各會員均繳二萬元會款予會
    首，此後每會由各會員競標，以標金最高者得標，死會會員
    固定繳納二萬元，活會會員則繳交二萬元減得標標息之金額
    ），詳細會員姓名等如附表一所示。第二會則自九十三年八
    月十日起至九十六年九月十日止，會首加會員共三十八人，
    惟其中編號十二之Ｈ○○、編號二十一之丑○○及編號三十
    二之Ｗ○○，實際上並未參加該合會，係巳○○將其等名字
    虛列在第二會之互助會單上，並代其等繳納會款，而第二會
    之會款亦為二萬元，每月十日在和平醫院西醫批價收費處開
    標，底標為二千元，亦採內標方式，詳細會員姓名等如附表
    二所示。
二、巳○○利用其在和平醫院工作多年，同事對其欠缺防備心，
    且多數會員無暇至現場參與競標之機會，基於意圖為自己不
    法所有及行使偽造準私文書之概括犯意，就附表一所示第一
    會部分，未得附表三所示宇○○、Ｑ○○、Ｈ○○、Ｔ○○
    （以女兒董盈名義參加合會）、廖芳美（以Ｍ○○名義參加
    合會）、己○○、壬○○、丁○○（以Ｓ○○名義參加合會
    ）、張金台、子○○（以辰○○名義參加合會）、丙○○等
    會員之同意或授權，即於附表三各編號所示之時間，在前述
    開標地點擅自冒用其等名義，在標單上偽填各該會員之簽名
    ，並分別填寫如附表三所示之標息，偽造依民間互助會習慣
    表示投標會員願以所填標息金額投標意思之標單，並行使此
    等私文書參與競標而得標（得標金額、日期、詐得會款等詳
    如附表三所示），得標後復告知其他活會會員係被冒標者得
    標，對被冒標者又謊稱係其他活會會員得標，致使被冒標者
    及其他活會會員因此陷於錯誤，誤認為係宇○○等人得標，
    因此給付會款予巳○○，足生損害於附表三各編號所示之活
    會會員，嗣至九十五年一月間，該會僅剩最後二會，眾多會
    員卻仍未得標，經相互詢問後始知已遭冒標。巳○○就附表
    二所示第二會部分，亦承前詐欺取財及行使偽造準私文書之
    犯意，未得附表四所示Ｖ○○、丑○○、Ｈ○○、宇○○（
    以其女陳雅君名義參加合會）等會員之同意或授權，即於附
    表四各編號所示之時間，在前揭開標地點擅自冒用其等名義
    以同上方式填寫標單並行使之，亦因而得標（得標金額、日
    期、詐得會款等詳如附表四所示），復以同上方式致參加上
    開合會之被冒標者及其他活會會員因此陷於錯誤，誤認為係
    Ｖ○○等人得標，因此給付會款予巳○○，足生損害於附表
    四各編號所示活會會員，嗣至九十五年一月間，因前述第一
    會冒標部分已被發現，巳○○遂宣布停標，總計上述二合會
    詐得之活會會款共七百三十四萬元。
二、案經宇○○等人請由臺灣臺北地方法院檢察署檢察官偵查起
    訴。
    理  由
一、訊據被告巳○○固承認有在和平醫院擔任工友，並於前述時
    、地召集如附表一、二所示之合會，每次開標都是在和平醫
    院掛號批價處，有寫標單，上載名字、標金，以其當時之薪
    資及資產並無清償各會會款之能力，僅係以會養會，最後結
    算時確實有欠附表三、四活會會員的錢，總金額將近一千萬
    元等事實，惟否認有何冒用他人名義參加合會以及冒標之犯
    行，辯稱：Ｈ○○、丑○○、Ｗ○○等人確實有要參加第二
    會，但她們繳納一期會款後就說不繼續跟，其只好自己承擔
    ，附表三、四所謂被冒標之會員，實際上都有打電話委託其
    幫忙寫標單，其並未冒標云云。經查：被告確有於前揭時、
    地召集附表一、二所示之互助會共二會，各次被告對外宣稱
    之得標金額、會員，則如附表三、四所示乙節，有互助會單
    及各次得標會員、金額明細表各二紙在卷可稽（偵查卷第六
    三至六四、七九頁）。而Ｈ○○、丑○○、Ｗ○○確實未同
    意參加附表二所示合會等情，亦據其等於本院審理時具結證
    述明確。證人Ｈ○○證稱：沒有參加被告九十三年所起的互
    助會，但是被告卻用我的名字在九十四年三月十日把會標走
    ；證人丑○○證稱：被告有打電話問我，但我說我沒錢沒有
    要參加互助會，當時已離開和平醫院，沒有授權被告用我的
    名字參加；證人Ｗ○○則證稱：九十一年以前有參加被告所
    起的互助會，該次的會被告還有欠我錢，所以之後九十一年
    、九十三年被告所起的互助會我都沒有參加等語（本院卷第
    四八、四九頁），足見被告辯稱其等有同意參加第二會合會
    云云，顯不足採。又第一會部分，證人宇○○、Ｑ○○、Ｈ
    ○○、廖芳美、己○○、丁○○、張金台、壬○○均未曾打
    電話或以其他方式委託被告代標，子○○雖曾打電話請被告
    幫忙寫標金，但被告均表示其標金太低，沒有得標，附表三
    標號十二該次子○○確定沒有告訴被告要用四千七百元標，
    因其委託之標金都在四千元左右，證人Ｔ○○係用女兒董盈
    之名義參加合會，但一直標不到，被告告知的得標金額均高
    於Ｔ○○出標之金額，九十四年十二月底Ｔ○○與其他會員
    聯繫，方知已被冒標，證人丁○○係以母親Ｓ○○之名義參
    加合會，但於九十四年四月一日、同年八月一日分別被冒標
    ，標金分別為四千元、四千八百元，證人丙○○曾經自行到
    和平醫院掛號室寫標單，有寫名字、金額，但都沒有標到，
    其以為最後三會一定是其與Ｔ○○、寅○○等三人以底標得
    標，所以最後三會就沒有寫標單，不知九十四年十一月一日
    為何會以其名義用四千五百元得標等情，業據證人宇○○、
    Ｑ○○、Ｈ○○、己○○、丁○○、張金台、子○○、丙○○等人於本院審理時證述綦詳（本院卷第四五頁背面、四六
    、四七、七六頁）。再者，第二會部分證人Ｈ○○、丑○○
    、Ｗ○○根本未同意參加該會，證人Ｖ○○、宇○○均未曾
    自行投標得標，亦未以電話委託被告代標等情，亦據其等分
    別於檢察官偵訊及本院審理時具結證述明確（偵查卷第五一
    、五二頁，本院卷第四五頁背面至四六頁）；此外，並有第
    一、二會得標時間、得標會員、得標金額明細表及聲明書各
    二張附卷為憑（偵查卷第六四、七九、八六、八七頁），足
    見被告確有於附表三、四所示之時間，冒用上述證人名義以
    各該附表所示之標金冒標，並詐得前揭款項之事實，故被告
    所辯並不足採，本件事證明確，被告犯行堪以認定。
二、論罪科刑部分：
(一)、查被告巳○○行為後，刑法業於九十四年二月二日修正公布
    部分條文，並於九十五年七月一日施行。依修正後刑法第二
    條第一項規定：「行為後法律有變更者，適用行為時之法律
    。但行為後之法律有利於行為人者，適用最有利於行為人之
    法律。」，此條規定係規範行為後法律變更所生新舊法律比
    較適用之準據，是刑法第二條本身雖經修正，尚無比較新舊
    法之問題，應一律適用裁判時之現行刑法第二條，以決定適
    用之刑罰法律。而被告行為時刑法第三百三十九條第一項普
    通詐欺罪之法定刑為「五年以下有期徒刑、拘役或科或併科
    一千元以下罰金。」，且依斯時罰金罰鍰提高標準條例第一
    條前段規定，「依法律應處罰金、罰鍰者，就其原定數額得
    提高為二倍至十倍」。故該罪罰金刑部分經提高後為一萬元
    以下，經折算為新臺幣後，最高可罰新臺幣三萬元，最低則
    為新臺幣三元（銀元一元）。至被告行為後公布施行之刑法
    施行法第一條之一規定：「中華民國九十四年一月七日刑法
    修正施行後，刑法分則編所定罰金之貨幣單位為新臺幣。九
    十四年一月七日刑法修正時，刑法分則編未修正之條文定有
    罰金者，自九十四年一月七日刑法修正施行後，就其所定數
    額提高為三十倍。但七十二年六月二十六日至九十四年一月
    七日新增或修正之條文，就其所定數額提高為三倍」；且刑
    法第三十三條第五款亦修正為：「主刑之種類：罰金，新臺
    幣一千元以上，以百元計算之」。查刑法第三百三十九條第
    一項規定，係七十二年六月二十六日前所訂定，故依新法規
    定，罰金部分應提高為三十倍，即最高可罰新臺幣三萬元，
    最低應罰新臺幣一千元。再被告行為時之刑法第五十六條規
    定：「連續數行為而犯同一之罪名者，以一罪論。但得加重
    其刑至二分之一。」；至被告行為後上開法條則已刪除。該
    項刪除雖非犯罪構成要件之變更，但已影響行為人刑罰之法
    律效果，自屬法律有所變更，而有比較新舊法之必要。查被
    告先後數次冒標及詐欺取財之犯行，若依舊法規定，僅以一
    罪論；若依新法，則須分論併罰。比較新、舊法之結果，應
    以其行為時之舊法較為有利。再被告行為後，刑法第五十五
    條關於牽連犯之規定業經刪除，則被告所犯詐欺取財及行使
    偽造私文書兩罪，若依舊法規定，僅以一罪論；若依新法，
    則須分論併罰，亦以舊法較為有利。故綜合比較結果，自應
    依修正後刑法第二條第一項前段規定，適用修正前刑法之相
    關規定予以論處。
(二)、按我國民間合會（互助會），係由會首招募會員參加所組成
    ，每於標會時，通常由欲標取會款之會員，在空白紙條上僅
    簽署其姓名、綽號及數字，則依習慣或特約均足以辨明係該
    會員以所書寫數字為標息金額參加競標之標單，自應以準私
    文書論。查本案被告巳○○於空白紙張上虛偽填載附表三、
    四所示被冒標會員之姓名，並寫上自行決定之標息數目，雖
    未特別註明「標單」，依民間互助會之習慣，已足以表示係
    屬標單，自屬刑法第二百二十條第一項以文書論之準私文書
    。故核被告巳○○所為，係犯刑法第三百三十九條第一項之
    詐欺取財罪及同法第二百十六條、第二百二十條、第二百十
    條之行使偽造準私文書罪。被告在標單上偽造被冒名者之簽
    名，係偽造整張標單之部分行為，又其偽造準私文書後復持
    以行使，偽造之低度行為應為行使之高度行為所吸收，均不
    另論罪。而被告各該次冒標後，再向不知情之活會會員詐得
    會款，係以一行為同時侵害多位活會會員及被冒標者之法益
    ，為想像競合犯，應依刑法第五十五條前段規定論以一詐欺
    取財罪。其先後多次行使偽造準私文書及詐欺取財之犯行，
    均係在緊接之時間內，以相同之手法觸犯構成要件相同之罪
    名，顯係分別基於概括犯意連續為之，各應依修正前刑法第
    五十六條之規定以一罪論，並依法各加重其刑。又被告所犯
    上述兩罪間，有方法目的之牽連關係，應依修正前刑法第五
    十五條牽連犯之規定，從一重之連續行使偽造私文書罪處斷
    。起訴書雖未就附表四編號二所示之犯行予以起訴，惟該次
    犯行與前開業經起訴並經本院論罪科刑之部分，具有連續犯
    之裁判上一罪關係，自為起訴效力所及，本院應併為審判。
    至證人己○○雖未同意參加附表二編號二四、二五之第二會
    ，但該二會係因證人己○○曾參加案外人酉○○所召集之合
    會，並有會錢寄放在酉○○處，酉○○以為己○○有意參加
    第二會，遂幫己○○參加第二會，並按期繳納會錢，業據證
    人酉○○於本院審理時證述明確（本院卷第七七頁），可見
    此部分並非被告巳○○未經己○○同意，擅自將己○○列入
    會單中，故起訴書記載被告巳○○未經己○○同意將其虛列
    在第二會會單中，尚有誤會，而此部分檢察官並未論述被告
    涉犯偽造私文書罪犯行，僅係說明案情之經過，故予以更正
    即可。其次，如附表三、四明細所示互助會中已實際得標之
    死會會員，依其與會首間之契約，無論何人得標，均有按期
    繳交死會款之義務，故會首冒名盜標，對於已得標之死會會
    員，並無詐欺可言，此部分金額應予扣除，爰就起訴書金額
    計算錯誤部分亦予更正，附此敘明。
(三)、爰審酌被告巳○○前無任何犯罪前科紀錄，有台灣高等法院
    被告前案紀錄表一份附卷可稽，可見其素行尚稱良好，惟其
    明知己身經濟狀況欠佳，無力維持上開合會，竟未適時向合
    會會員表明原委，停止所有合會活動，俾減少損害，僅因需
    款孔急，即以會養會，並利用同事間長期共事之信任關係，
    以詐欺手段騙取不法財物，且第一、二會均自第二會期即開
    始冒標，第一會共冒標十三次，第二會僅開標十六次即冒標
    四次，詐騙金額合計高達七百三十四萬元，金額甚鉅，又被
    告於犯罪後猶否認冒標，案發迄今將近兩年，僅返還部分會
    員數千元或數萬元不等之欠款，並無積極還款之作為，嗣於
    本案進入審理後，始同意向和平醫院簽請准許自願退休，擬
    以退休金償還積欠被害人之債務等一切情狀，量處如主文所
    示之刑。至供被告犯本罪所用之冒標標單，已於開標完畢時
    撕毀丟掉，業據被告供承在卷，是偽造之署押已隨同偽造之
    標單滅失，自毋庸沒收。
據上論斷，應依刑事訴訟法第二百九十九條第一項前段，刑法第
二條第一項前段、第五十五條、第二百十六條、第二百十條、第
二百二十條第一項、第三百三十九條第一項，修正前刑法第五十
五條後段、第五十六條，刑法施行法第一條之一，判決如主文。
本案經檢察官黃珮瑜到庭執行職務。
中　　華　　民　　國　　96　　年　　11　　月　　30　　日
　　　　　　　　　刑事第三庭    審判長法　官　沈君玲
                                      法  官  胡宗淦
                                      法　官　游士珺
上正本證明與原本無異。
如不服本判決，應於判決送達後10日內向本院提出上訴狀（應抄
附繕本）。告訴人或被害人如對於本判決不服者，應具備理由請
求檢察官上訴，其上訴期間之計算係以檢察官收受判決正本之日
期為準。
                                      書記官  林素霜
中　　華　　民　　國　　96　　年　　12　　月　　3 　　日
附錄本案論罪科刑法條全文
中華民國刑法第210條
偽造、變造私文書，足以生損害於公眾或他人者，處 5 年以下有
期徒刑。
中華民國刑法第216條
行使第 210 條至第 215 條之文書者，依偽造、變造文書或登載
不實事項或使登載不實事項之規定處斷。
中華民國刑法第220條
在紙上或物品上之文字、符號、圖畫、照像，依習慣或特約，足
以為表示其用意之證明者，關於本章及本章以外各罪，以文書論
。
錄音、錄影或電磁紀錄，藉機器或電腦之處理所顯示之聲音、影
像或符號，足以為表示其用意之證明者，亦同。
中華民國刑法第339條
意圖為自己或第三人不法之所有，以詐術使人將本人或第三人之
物交付者，處5年以下有期徒刑、拘役或科或併科1千元以下罰金
。
以前項方法得財產上不法之利益或使第三人得之者，亦同。
前二項之未遂犯罰之。
附表三（九十一年之互助會被告冒標他人會款明細）
┌──┬────┬───┬────┬──────┬───────────┐
│編號│冒標日期│被冒標│ 標  金 │  詐得會款  │被害人（活會會員）    │
│    │        │活會員│(新台幣)│ （新台幣） │                      │
├──┼────┼───┼────┼──────┼───────────┤
│ 一 │91.10.1 │宇○○│3,800元 │(00000-0000)│Ｋ○○、地○○、Ｑ○○│
│    │（第二會│      │        │×(41-1)    │壬○○、戌○、Ｈ○○、│
│    │期，含會│      │        │＝648,000元 │Ｔ○○、蔡耀同、Ｒ○○│
│    │首實際已│      │        │            │、玄○○、丑○○、蔡淑│
│    │標會員1 │      │        │            │梓、Ｍ○○、Ｉ○○、陳│
│    │人）    │      │        │            │日新、Ｕ○○、未○○、│
│    │        │      │        │            │Ｃ○○、Ａ○○、Ｆ○○│
│    │        │      │        │            │、己○○、癸○○、謝幸│
│    │        │      │        │            │生、丁○○、申○○、柳│
│    │        │      │        │            │珠琴、卯○○、宙○○、│
│    │        │      │        │            │辰○○、酉○○、丙○○│
│    │        │      │        │            │、辛○○、庚○○、潘秀│
│    │        │      │        │            │美、宇○○            │
├──┼────┼───┼────┼──────┼───────────┤
│ 二 │92.1.1  │Ｑ○○│4,000元 │(00000-0000)│壬○○、戌○、Ｈ○○、│
│    │（第五會│      │        │×(41-3)    │Ｔ○○、蔡耀同、Ｒ○○│
│    │期，含會│      │        │＝608,000元 │、玄○○、丑○○、蔡淑│
│    │首實際已│      │        │            │梓、Ｍ○○、Ｉ○○、陳│
│    │標會員3 │      │        │            │日新、Ｕ○○、未○○、│
│    │人）    │      │        │            │Ｃ○○、Ａ○○、Ｆ○○│
│    │        │      │        │            │、己○○、癸○○、謝幸│
│    │        │      │        │            │生、丁○○、申○○、柳│
│    │        │      │        │            │珠琴、卯○○、宙○○、│
│    │        │      │        │            │辰○○、酉○○、丙○○│
│    │        │      │        │            │、辛○○、庚○○、潘秀│
│    │        │      │        │            │美、宇○○、Ｑ○○    │
├──┼────┼───┼────┼──────┼───────────┤
│ 三 │92.4.1  │Ｈ○○│4,000元 │(00000-0000)│Ｔ○○、蔡耀同、Ｒ○○│
│    │（第八會│      │        │×(41-5)    │、玄○○、丑○○、蔡淑│
│    │期，含會│      │        │＝576,000元 │梓、Ｍ○○、Ｉ○○、陳│
│    │首實際已│      │        │            │日新、Ｕ○○、未○○、│
│    │標會員5 │      │        │            │Ｃ○○、Ａ○○、Ｆ○○│
│    │人）    │      │        │            │、己○○、癸○○、謝幸│
│    │        │      │        │            │生、丁○○、申○○、儲│
│    │        │      │        │            │有言、亥○○、卯○○、│
│    │        │      │        │            │宙○○、辰○○、酉○○│
│    │        │      │        │            │、丙○○、辛○○、吳應│
│    │        │      │        │            │熙、Ｎ○○、宇○○、鄧│
│    │        │      │        │            │淑芬                  │
├──┼────┼───┼────┼──────┼───────────┤
│ 四 │92.6.1  │Ｔ○○│4,500元 │(00000-0000)│蔡耀同、Ｒ○○、玄○○│
│    │（第九會│（董盈│        │×(41-5)    │、丑○○、Ｐ○○、廖喜│
│    │期，含會│）    │        │＝558,000元 │美、Ｉ○○、Ｄ○○、鍾│
│    │首實際已│      │        │            │一鴻、未○○、Ｃ○○、│
│    │標會員5 │      │        │            │Ａ○○、Ｆ○○、己○○│
│    │人）    │      │        │            │、癸○○、Ｔ○○、吳宜│
│    │        │      │        │            │蘭、申○○、Ｓ○○、柳│
│    │        │      │        │            │珠琴、卯○○、宙○○、│
│    │        │      │        │            │辰○○、酉○○、丙○○│
│    │        │      │        │            │、辛○○、庚○○、潘秀│
│    │        │      │        │            │美、宇○○、Ｑ○○、游│
│    │        │      │        │            │桂葉                  │
├──┼────┼───┼────┼──────┼───────────┤
│ 五 │92.12.1 │廖芳美│4,000元 │(00000-0000)│Ｉ○○、Ｄ○○、Ｕ○○│
│    │（第十五│（廖喜│        │×(41-10)   │、未○○、Ｃ○○、許子│
│    │會期，含│美）  │        │＝496,000元 │佳、Ｆ○○、己○○、沈│
│    │會首實際│      │        │            │建隆、Ｔ○○、丁○○、│
│    │已標會員│      │        │            │申○○、亥○○、卯○○│
│    │10人）  │      │        │            │、宙○○、辰○○、姜玉│
│    │        │      │        │            │連、丙○○、辛○○、吳│
│    │        │      │        │            │應熙、Ｎ○○、宇○○、│
│    │        │      │        │            │Ｑ○○、Ｈ○○、廖芳美│
├──┼────┼───┼────┼──────┼───────────┤
│ 六 │93.9.1  │己○○│4,300元 │(00000-0000)│癸○○、Ｔ○○、丁○○│
│    │（第二十│      │        │×(41-18)   │、申○○、亥○○、周麗│
│    │四會期，│      │        │＝361,100元 │珠、宙○○、辰○○、姜│
│    │含會首實│      │        │            │玉連、丙○○、辛○○、│
│    │際已標會│      │        │            │庚○○、Ｎ○○、宇○○│
│    │員18人）│      │        │            │、Ｑ○○、Ｈ○○、廖芳│
│    │        │      │        │            │美、己○○            │
├──┼────┼───┼────┼──────┼───────────┤
│ 七 │93.11.1 │壬○○│4,600元 │(00000-0000)│Ｔ○○、丁○○、申○○│
│    │（第二十│      │        │×(41-19)   │、亥○○、卯○○、張金│
│    │六會期，│      │        │＝338,800元 │臺、辰○○、酉○○、何│
│    │含會首實│      │        │            │蜀西、辛○○、庚○○、│
│    │際已標會│      │        │            │Ｎ○○、宇○○、Ｑ○○│
│    │員19人）│      │        │            │、Ｈ○○、廖芳美、吳遠│
│    │        │      │        │            │維、壬○○            │
├──┼────┼───┼────┼──────┼───────────┤
│ 八 │93.12.1 │己○○│4,500元 │(00000-0000)│Ｔ○○、丁○○、申○○│
│    │（第二十│      │        │×(41-19)   │、亥○○、卯○○、張金│
│    │七會期，│      │        │＝341,000元 │臺、辰○○、酉○○、何│
│    │含會首實│      │        │            │蜀西、辛○○、庚○○、│
│    │際已標會│      │        │            │Ｎ○○、宇○○、Ｑ○○│
│    │員19人）│      │        │            │、Ｈ○○、廖芳美、吳遠│
│    │        │      │        │            │維、壬○○            │
├──┼────┼───┼────┼──────┼───────────┤
│ 九 │94.4.1  │丁○○│4,000元 │(00000-0000)│亥○○、卯○○、宙○○│
│    │（第三十│（儲有│        │×(41-22)   │、辰○○、酉○○、何蜀│
│    │一會期，│言）  │        │＝304,000元 │西、辛○○、庚○○、潘│
│    │含會首實│      │        │            │秀美、宇○○、Ｑ○○、│
│    │際已標會│      │        │            │Ｈ○○、廖芳美、己○○│
│    │員22人）│      │        │            │、壬○○、丁○○      │
├──┼────┼───┼────┼──────┼───────────┤
│ 十 │94.7.1  │宙○○│4,200元 │(00000-0000)│辰○○、酉○○、丙○○│
│    │（第三十│      │        │×(41-24)   │、辛○○、庚○○、潘秀│
│    │四會期，│      │        │＝268,600元 │美、宇○○、Ｑ○○、游│
│    │含會首實│      │        │            │桂葉、廖芳美、己○○、│
│    │際已標會│      │        │            │壬○○、丁○○、宙○○│
│    │員24人）│      │        │            │                      │
├──┼────┼───┼────┼──────┼───────────┤
│ 十 │94.8.1  │丁○○│4,800元 │(00000-0000)│辰○○、酉○○、丙○○│
│ 一 │（第三十│（儲有│        │×(41-24)   │、辛○○、庚○○、潘秀│
│    │五會期，│言）  │        │＝258,400元 │美、宇○○、Ｑ○○、游│
│    │含會首實│      │        │            │桂葉、廖芳美、己○○、│
│    │際已標會│      │        │            │壬○○、丁○○、宙○○│
│    │員24人）│      │        │            │                      │
├──┼────┼───┼────┼──────┼───────────┤
│ 十 │94.9.1  │子○○│4,700元 │(00000-0000)│酉○○、丙○○、辛○○│
│ 二 │（第三十│（周寶│        │×(41-24)   │、庚○○、Ｎ○○、高月│
│    │六會期，│珠）  │        │＝260,100元 │娥、Ｑ○○、Ｈ○○、廖│
│    │含會首實│      │        │            │芳美、己○○、壬○○、│
│    │際已標會│      │        │            │丁○○、宙○○、子○○│
│    │員24人）│      │        │            │                      │
├──┼────┼───┼────┼──────┼───────────┤
│ 十 │94.11.1 │丙○○│4,500元 │(00000-0000)│辛○○、庚○○、Ｎ○○│
│ 三 │（第三十│      │        │×(41-25)   │、宇○○、Ｑ○○、游桂│
│    │八會期，│      │        │＝248,000元 │葉、廖芳美、己○○、沈│
│    │含會首實│      │        │            │巧鳳、丁○○、宙○○、│
│    │際已標會│      │        │            │子○○、丙○○        │
│    │員25人）│      │        │            │                      │
├──┴────┴───┴────┴──────┴───────────┤
│                                共計5,266,000元                       │
└───────────────────────────────────┘
附表四（九十三年之互助會被告冒標他人會款明細）
┌──┬────┬───┬────┬──────┬───────────┐
│編號│冒標日期│被冒標│ 標  金 │  詐得會款  │被害人（活會會員）    │
│    │        │活會員│(新台幣)│ （新台幣） │                      │
├──┼────┼───┼────┼──────┼───────────┤
│ 一 │93.9.10 │Ｖ○○│2,500元 │(00000-0000)│Ｂ○○、Ｐ○○、午○○│
│    │(第二會 │      │        │×(38-3-1)  │、戌○、戊○○、乙○○│
│    │期，其中│      │        │＝595,000元 │、天○○、Ｌ○○、蔡素│
│    │丑○○、│      │        │            │玲、黃○○、Ｋ○○、姜│
│    │Ｗ○○、│      │        │            │玉連、Ｉ○○、Ｊ○○、│
│    │Ｈ○○三│      │        │            │Ｃ○○、未○○、Ｅ○○│
│    │人被冒名│      │        │            │、Ａ○○、申○○、沈建│
│    │，含會首│      │        │            │隆、辰○○、丁○○、儲│
│    │實際已標│      │        │            │有言、甲○○、寅○○、│
│    │會員1人)│      │        │            │Ｇ○○、壬○○、辛○○│
│    │        │      │        │            │、Ｖ○○              │
├──┼────┼───┼────┼──────┼───────────┤
│ 二 │94.2.10 │丑○○│3,900元 │(00000-0000)│陳雅君、戊○○、乙○○│
│    │(第七會 │      │        │×(38-3-5)  │、天○○、Ｌ○○、蔡素│
│    │期，其中│      │        │＝483,000元 │玲、黃○○、Ｋ○○、姜│
│    │丑○○、│      │        │            │玉連、Ｉ○○、Ｊ○○、│
│    │Ｗ○○、│      │        │            │Ｃ○○、未○○、Ｅ○○│
│    │Ｈ○○三│      │        │            │、Ａ○○、申○○、沈建│
│    │人被冒名│      │        │            │隆、辰○○、丁○○、儲│
│    │，含會首│      │        │            │有言、甲○○、寅○○、│
│    │實際已標│      │        │            │Ｇ○○、壬○○、辛○○│
│    │會員5人)│      │        │            │、Ｖ○○              │
├──┼────┼───┼────┼──────┼───────────┤
│ 三 │94.3.10 │Ｈ○○│3,200元 │(00000-0000)│陳雅君、戊○○、乙○○│
│    │(第八會 │      │        │×(38-3-5)  │、天○○、Ｌ○○、蔡素│
│    │期，其中│      │        │＝507,000元 │玲、黃○○、Ｋ○○、姜│
│    │丑○○、│      │        │            │玉連、Ｉ○○、Ｊ○○、│
│    │Ｗ○○、│      │        │            │Ｃ○○、未○○、Ｅ○○│
│    │Ｈ○○三│      │        │            │、Ａ○○、申○○、沈建│
│    │人被冒名│      │        │            │隆、辰○○、丁○○、儲│
│    │，含會首│      │        │            │有言、甲○○、寅○○、│
│    │實際已標│      │        │            │Ｇ○○、壬○○、辛○○│
│    │會員5人)│      │        │            │、Ｖ○○              │
├──┼────┼───┼────┼──────┼───────────┤
│ 四 │94.4.10 │宇○○│3,600元 │(00000-0000)│戊○○、乙○○、天○○│
│    │(第九會 │（陳雅│        │×(38-3-5)  │、Ｌ○○、Ｏ○○、莊秀│
│    │期，其中│君）  │        │＝492,000元 │寶、Ｋ○○、酉○○、黃│
│    │丑○○、│      │        │            │惠珍、Ｊ○○、Ｃ○○、│
│    │Ｗ○○、│      │        │            │未○○、Ｅ○○、Ａ○○│
│    │Ｈ○○三│      │        │            │、申○○、癸○○、周寶│
│    │人被冒名│      │        │            │珠、丁○○、Ｓ○○、王│
│    │，含會首│      │        │            │錦珠、寅○○、Ｇ○○、│
│    │實際已標│      │        │            │壬○○、辛○○、Ｖ○○│
│    │會員5人)│      │        │            │、宇○○              │
├──┴────┴───┴────┴──────┴───────────┤
│                                共計2,074,000元                       │
└───────────────────────────────────┘
